ACORDAO-COMPLETO-2431152

ACÓRDÃO 10862/2020 ATA 34/2020 - PRIMEIRA CÂMARA

VISTOS, relatados e discutidos estes autos que tratam de recurso de reconsideração interposto pelo Sr. Jerry Adriany Rodrigues Nascimento contra o Acórdão 3806/2020-TCU-Primeira Câmara,
ACORDAM os Ministros do Tribunal de Contas da União, reunidos em sessão da Primeira Câmara, diante das razões expostas pelo Relator, em:
9.1. com fulcro nos arts. 32, I, e 33 da Lei 8.443/1992, conhecer do recurso de reconsideração para, no mérito, negar-lhe provimento; e
9.2. dar ciência desta deliberação ao recorrente, ao Ministério da Cidadania e à Procuradoria da República no Estado do Maranhão.

Recurso de reconsideração interposto pelo Sr. Jerry Adriany Rodrigues Nascimento contra deliberação que julgou irregulares suas contas e o condenou ao pagamento de débito e multa.

Primeira Câmara

Município de São Roberto - MA e Ministério do Esporte (extinto).

3. Responsáveis/Recorrentes:
3.1. Responsável: Jerry Adriany Rodrigues Nascimento (XXX.044.593-XX)
3.2. Recorrente: Jerry Adriany Rodrigues Nascimento (XXX.044.593-XX).

13.1. Ministros presentes: Walton Alencar Rodrigues (Presidente), Benjamin Zymler (Relator) e Vital do Rêgo.
13.2. Ministros-Substitutos presentes: Augusto Sherman Cavalcanti e Weder de Oliveira.

ACORDAO-COMPLETO-2441666

Acórdão 13928/2020 - Primeira Câmara

JERRY ADRIANY RODRIGUES NASCIMENTO

BENJAMIN ZYMLER

Ministro-Substituto Augusto Sherman Cavalcanti.

Cuidam os autos de recurso de reconsideração interposto pelo Sr. Jerry Adriany Rodrigues Nascimento contra o Acórdão 3806/2020-TCU-Primeira Câmara.
2.	O presente feito trata, originalmente, de tomada de contas especial instaurada pela Caixa Econômica Federal, tendo em vista a não consecução do objeto do Contrato de Repasse 201034-46/2006 (Siafi 588977) , celebrado entre a União Federal, representada pelo então denominado Ministério do Esporte, e o Município de São Roberto/MA, tendo por objeto a construção de quadra poliesportiva coberta (peça 2, p. 75-87) .
3.	Para a consecução da avença, foi previsto o aporte de R$ 159.075,00, sendo R$ 150.000,00 à conta do concedente e R$ 9.075,00 a título de contrapartida do convenente. O convênio vigorou entre 29/12/2006 e 30/11/2016, após sucessivas prorrogações. Os recursos foram liberados em 28/12/2007.
4.	No âmbito desta Corte de Contas, foi promovida a citação do Sr. Jerry Adriany Rodrigues Nascimento, prefeito municipal de São Roberto/MA à época dos fatos tidos por irregulares, na gestão 2009 a 2016, tendo em vista a "não consecução do objeto do Contrato de Repasse 201.034-46/2006 - SIAFI 588977, qual seja, a construção de quadra poliesportiva coberta no Município de São Roberto/MA".
5.	O valor do débito totalizou R$ 80.745,00, atualizado a partir de 10/11/2008, o qual correspondia ao valor considerado executado pela Caixa Econômica Federal, que foi objeto de desbloqueio em favor do Município de São Roberto/MA.
6.	Na ocasião, apontou-se como conduta irregular praticada pelo responsável o ato de "não dar continuidade às obras, apesar de dispor de recursos para tal, ter sido cientificado das sucessivas prorrogações do convênio ao longo de oito anos (peça 2, p. 101, 105, 109, 113, 117, 121, 125 e 129) , bem assim instado a regularizar a construção da quadra em 1/6/2009 (peça 2, p. 19) , sem que tenha apresentado qualquer contestação quanto à possibilidade de seu seguimento, mantendo o objeto do Contrato de Repasse 201.034-46/2006 - SIAFI 588977 inacabado e  ensejando, por conseguinte, o desperdício de recursos públicos".
7.	Ademais, foi realizada a audiência do aludido gestor, em função do "não cumprimento do prazo originalmente estipulado para prestação de contas final dos de recursos desbloqueados para execução do objeto do Contrato de Repasse 201.034-46/2006 - SIAFI 588977, destinado à construção de quadra poliesportiva coberta no Município de São Roberto/MA".
8.	Cumpridas as medidas processuais, o Tribunal analisou os elementos juntados aos autos e decidiu, por meio do Acórdão 3806/2020-TCU-Primeira Câmara, julgar irregulares as contas do Sr. Jerry Adriany Rodrigues Nascimento, condená-lo ao pagamento do débito pelo qual foi citado, no valor de R$ 80.745,00, e aplicar-lhe a multa de R$ 15.000,00, com fulcro no art. 57 da Lei 8.443/1992.
9.	Irresignado com essa deliberação, o ex-prefeito ingressou com o presente recurso de reconsideração, o qual recebeu a seguinte análise, transcrita parcialmente a seguir com os ajustes que entendi pertinentes:
"4.	Durante o mandato do prefeito José Wilson de Oliveira, foi executada parcela correspondente a 53,83% da obra, conforme vistoria feita pela Caixa em 7/6/2008, que apontou pendências relativas a documentos e à falta de placa da obra (peça 2, p. 133-143) .
5.	Após a solução das pendências, foi emitida medição dos serviços executados até 28/10/2008, no valor total de R$ 85.636,99 - correspondente a 53,83% do total previsto -, sendo R$ 80.745,00 provenientes de recursos federais e R$ 4.891,99 da contrapartida do município convenente (peça 2, p. 145) . O desbloqueio dos recursos correspondentes para pagamento à empresa contratada se deu em 3/11/2008 (peça 2, p. 147 e 151) , com crédito em 10/11/2008 (peça 2, p. 157) .
6.	Em 15/12/2008, o prefeito José Wilson de Oliveira solicitou prorrogação do contrato de repasse pelo prazo de oito meses (peça 2, p. 99) . Mediante ofício datado de 26/12/2008, a Caixa comunicou ao solicitante a prorrogação da vigência até 30/6/2009 (peça 2, p. 97) .
7.	Conforme parecer da Caixa emitido em 30/10/2009, "decorridos mais de 24 meses da única medição solicitada pelo contratado, a obra encontra-se paralisada e não garante o benefício social, pois ainda há muitos serviços pendentes de conclusão" (peça 2, p. 5-7) . Nessa mesma data, a Caixa expediu ofício de notificação do ex-prefeito José Wilson de Oliveira, para que regularizasse a execução do objeto do contrato de repasse ou devolvesse os recursos federais recebidos, sob pena de inclusão no cadastro de inadimplentes e instauração de tomada de contas especial (peça 2, p. 11) .
8.	Já o prefeito empossado em 2009, Jerry Adriany Nascimento, foi notificado pela Caixa em 1/6/2009 e 4/2/2016 para que solucionasse as irregularidades, sob pena de restituição dos recursos, e apresentasse as contas referentes aos recursos recebidos por seu antecessor ou, na impossibilidade de fazê-lo, adotasse as providências para a instauração da competente tomada de contas especial, sob pena de corresponsabilidade e adoção das medidas cabíveis (peça 2, p. 19-21 e 25) .
9.	Ante a ausência de providências por parte do prefeito sucessor, a Caixa instaurou a presente tomada de contas especial, em razão da falta de conclusão do objeto pactuado, responsabilizando ambos os prefeitos arrolados nestes autos por débito no valor dos recursos federais empregados no pagamento referente à medição realizada em 7/6/2008 (R$ 80.745,00) .
10.	No âmbito deste tribunal, foi promovida a citação e audiência do prefeito sucessor, para que apresentasse (peças 11 e 13) : alegações de defesa, em razão de não ter dado continuidade às obras, mantendo o objeto da avença inacabado e ensejando o desperdício de recursos públicos; razões de justificativa, pelo não cumprimento do prazo originalmente estipulado para prestação de contas final dos recursos desbloqueados para execução do objeto do contrato de repasse.
11.	A Secex-TCE propôs afastar a responsabilidade do prefeito sucessor pela irregularidade que motivou sua audiência, mas rejeitar as alegações de defesa apresentadas e julgar irregulares suas contas, imputando-lhe o débito apurado, além de aplicar-lhe a multa prevista no art. 57 da Lei 8.443/1992 (peças 14-15) .
12.	O Ministério Público junto ao TCU, em parecer da lavra do Subprocurador Lucas Rocha Furtado, de modo diverso, entendeu que a responsabilidade pelo dano apurado deveria recair exclusivamente sobre o prefeito signatário do contrato de repasse, uma vez que ele teve o tempo necessário para execução da obra, sem, no entanto, concluí-la até o término do seu mandato (peça 17) .
13.	O tribunal, em consonância com o parecer da unidade técnica, deliberou afastar a responsabilidade do prefeito antecessor e julgar irregulares as contas do seu sucessor, imputando-lhe débito correspondente ao valor dos recursos federais empregados na parcela executada do objeto ajustado, bem como a multa prevista no art. 57 da Lei 8.443/1992, por meio do Acórdão 3806/2020-TCU-Primeira Câmara, conforme o dispositivo transcrito acima.
14.	Inconformado, o prefeito sucessor, Jerry Adriany Nascimento, interpõe recurso de reconsideração, que é objeto do presente exame.
EXAME DE ADMISSIBILIDADE
15.	Reitera-se o exame preliminar de admissibilidade (peças 34-35) , acolhido por despacho do relator, Exmo. Ministro Benjamin Zymler, que conheceu do recurso, suspendendo os efeitos dos itens 9.2, 9.3 e 9.4 do acórdão recorrido (peça 37) .
EXAME técnico
16.	Delimitação
16.1.	O presente recurso tem por objeto examinar:
a)	em preliminar, a prescrição das pretensões de aplicação de sanção e de ressarcimento ao erário;
b)	no mérito, a responsabilidade do recorrente, como prefeito sucessor, pelo débito apurado nos autos.
17.	A prescrição das pretensões de aplicação de sanção e de ressarcimento ao erário.
17.1.	Alegações (peça 32, p. 2-4) :
17.2.	A decisão do STF no RE 636886, com repercussão geral, remete à prescrição em cinco anos, pois se refere à Lei de Execução Fiscal (nº 6.830) .
17.3.	A excepcionalidade de dolo em improbidade administrativa não foi caracterizada no julgamento do acórdão em discussão.
17.4.	Requer-se o reconhecimento da prescrição da pretensão punitiva do TCU, já que, quando foi interrompida, faltavam meses para completar dez anos.
17.5.	Análise:
17.6.	Efetivamente, a alegação de prescrição assume particular relevância, dado o recente julgamento, pelo STF, do Recurso Extraordinário 636886 (tema 899 da repercussão geral) . Os significativos impactos deste julgamento foram objeto de análise pela Serur nos autos do TC Processo 027.624-2018-8. Por economia processual, juntou-se a estes autos (peça 50) cópia do exame e do pronunciamento da unidade emitidos pela Serur naquele processo, em que foram fundamentadas as seguintes premissas, que serão consideradas no presente exame:
	a) pela jurisprudência que prevalecia anteriormente, a pretensão punitiva exercida pelo tribunal estava sujeita à prescrição, regida pelos critérios fixados no Acórdão 1441/2016-TCU-Plenário, redator Walton Alencar Rodrigues. Já quanto ao débito, a ação de ressarcimento era considerada imprescritível, por expressa previsão do art. 37, § 5º, da Constituição Federal. No entanto, ao julgar o RE 636886, o STF conferiu nova interpretação a esse dispositivo, fixando a tese de que "é prescritível a pretensão de ressarcimento ao erário fundada em decisão de Tribunal de Contas";
	b) embora o RE 636886 tenha por objeto a execução de acórdão condenatório proferido pelo TCU, a interpretação conferida pelo STF ao art. 37, § 5º, da Constituição afeta a ação de ressarcimento como um todo, abrangendo não só a execução, mas também a pretensão condenatória. E, ao contrário da decisão proferida no julgamento do tema 897 (RE 852475) , no tema 899, relativo à atuação do Tribunal de Contas, a conclusão de que a pretensão de ressarcimento é prescritível foi estabelecida de forma categórica, sem ressalvar as condutas dolosas qualificáveis como ato de improbidade;
	c) as pretensões punitiva e de ressarcimento devem observar o mesmo regime na atividade de controle externo, dado o objetivo comum da prescrição, de fixar prazo para o Tribunal de Contas agir, buscando caracterizar o ilícito, identificar seu autor, dimensionar as consequências da conduta (em especial, a quantificação do dano) e impor as consequências legais, independentemente do fato de tais consequências terem natureza punitiva ou ressarcitória;
	d) o Código Civil e a Lei 9.873/1999 constituem as duas alternativas que, de forma mais consistente, polarizam os debates acerca do regime de prescrição a ser observado no processo de controle externo. Não obstante a relevância dos fundamentos utilizados no Acórdão 1441/2016-TCU-Plenário, favoráveis à aplicação do Código Civil (Lei 10.406/2002) , a Lei 9.873/1999 adota balizas usuais no âmbito do direito público, prevê causas de interrupção em tudo compatíveis com o processo de controle externo e já vem sendo utilizada pelo STF para limitar o exercício da pretensão punitiva pelo TCU, em decisões posteriores ao Acórdão 1441/2016-TCU-Plenário. Assim, até que sobrevenha norma específica, entende-se que a prescrição das medidas de ressarcimento a cargo do tribunal de contas deve observar o regime da Lei 9.873/1999;
	e) considerando, porém, que o acórdão proferido no RE 636886 ainda está sujeito à oposição de embargos declaratórios, não é recomendável reconhecer a prescrição desde logo, ante a possibilidade de esclarecimento da decisão em sentido diverso do ora defendido (como, por exemplo, no que se refere aos atos dolosos) ou mesmo a modulação de seus efeitos, para preservar as ações de controle instauradas com base no entendimento jurisprudencial até então vigente;
	f) assim, nos casos em que a prescrição não tenha ocorrido por nenhum dos dois regimes (Código Civil ou Lei 9.873/1999) , o desfecho do processo não se alterará, qualquer que seja a premissa adotada (imprescritibilidade, prescritibilidade pelo Código Civil ou pela Lei 9.873/1999) , viabilizando-se o imediato julgamento. Já nas situações em que a pretensão de ressarcimento esteja prescrita por algum dos dois regimes, ou por ambos, é recomendável que o julgamento do processo seja sobrestado, até ulterior deliberação do Tribunal.
17.7.	As manifestações da Serur juntadas à peça 50 foram elaboradas quando ainda não estava disponibilizado o inteiro teor do acórdão do RE 636886. Em nova análise, após a publicação da decisão (DJe de 24/6/2020) , inclusive mediante o cotejo com os demais votos proferidos no julgamento, conclui-se pela subsistência das premissas indicadas acima, cabendo destacar dois aspectos relevantes.
17.8.	O primeiro diz respeito à ressalva aos atos dolosos de improbidade. Observa-se que tanto na manifestação do TCU, como amicus curiae (peça 35 do RE 636886) , como na manifestação do Ministério Público Federal na condição de fiscal da ordem jurídica (peça 38) , o tema 897 foi invocado, com o fim de preservar a atuação dos tribunais de contas no caso de prejuízos causados dolosamente, mediante condutas típicas de improbidade administrativa. Todavia, o pedido não foi acolhido. No ponto, não houve divergência quanto ao entendimento do relator, de que "as razões que levaram a maioria da Corte a estabelecer excepcional hipótese de imprescritibilidade, no tema 897, não estão presentes em relação as decisões do Tribunal de Contas que resultem imputação de débito ou multa".
17.9.	O segundo aspecto diz respeito à não incidência do Código Civil no regime de prescrição do ressarcimento. Nos votos em que a questão do prazo prescricional foi abordada, a referência foi sempre ao prazo quinquenal, usualmente adotado pelas normas de direito público.
17.10.	Com essas explicações adicionais, passa-se à análise da prescrição no caso em exame, considerando-se as premissas indicadas anteriormente.
	Análise da prescrição segundo os critérios do Código Civil
17.11.	No que se refere à pretensão punitiva, o TCU tem tradicionalmente aplicado os critérios definidos no Acórdão 1441/2016-TCU-Plenário, que, em incidente de uniformização de jurisprudência, orientou-se pela aplicação do Código Civil. Por esse acórdão, em linhas gerais, a prescrição subordina-se ao prazo geral de dez anos (CC, art. 205) , contado a partir da data da ocorrência do fato e interrompido pelo ato que ordenar a citação, a audiência ou a oitiva da parte.
17.12.	No caso em exame, não ocorreu a prescrição, uma vez que a citação do responsável foi ordenada em 26/7/2018 (despacho do Secretário de Controle Externo de TCE à peça 10) , menos de dez anos depois do crédito dos recursos referentes às despesas impugnadas, ocorrido em 10/11/2008 (peça 2, p. 157) . E o acordão condenatório foi proferido menos de dois anos depois da citação, em 31/3/2020 (peça 18) .
17.13.	Assim, considerando a premissa de que as pretensões punitiva e de ressarcimento se submetem ao mesmo regime, conclui-se que não estariam prescritas tanto a possibilidade de aplicação de multa, quanto a de condenação ao ressarcimento, caso fossem adotados, para ambos os fins, os parâmetros do Código Civil, conforme explicitados no Acórdão 1441/2016-TCU-Plenário.
	Análise da prescrição pelo regime da Lei 9.873/1999
17.14.	Para aplicação das premissas fixadas na Lei 9.873/1999 ao caso em exame, é preciso considerar os seguintes parâmetros:
	Termo inicial:
	Em seu art. 1º, a Lei 9.873/1999 determina que o prazo prescricional se inicia a partir "da data da prática do ato ou, no caso de infração permanente ou continuada, do dia em que tiver cessado".
	Na hipótese em exame, considera-se que o ato foi praticado na data de crédito dos recursos federais que foram desperdiçados devido à falta de conclusão do objeto do convênio, que o tornou inutilizável para qualquer finalidade de interesse público. Isso se deu, como já visto, em 10/11/2008 (peça 2, p. 157) .
	Prazo: a Lei 9.873/1999 apresenta um prazo geral, de cinco anos (art. 1º) , e um prazo especial, previsto no art. 1º, § 2º, a saber: "quando o fato objeto da ação punitiva da Administração também constituir crime, a prescrição reger-se-á pelo prazo previsto na lei penal". Porém, o Superior Tribunal de Justiça possui sólida jurisprudência no sentido de que a "pretensão punitiva da Administração Pública em relação a infração administrativa que também configura crime em tese somente se sujeita ao prazo prescricional criminal quando instaurada a respectiva ação penal" (REsp 1116477/DF, relator Min. Teori Albino Zavascki, 1ª Turma, DJe 22/8/2012) . Como não se tem notícia da propositura de ação penal contra o responsável acerca dos fatos de que se trata no presente processo, fica afastada essa possibilidade.
	Interrupções: no regime da Lei 9.873/1999, verificam-se causas interruptivas da prescrição, listadas a seguir:
	1) Interrupção por ato inequívoco de apuração do fato: trata-se da interrupção da prescrição "por qualquer ato inequívoco, que importe apuração do fato" (Lei 9.873/1999, art. 2º, II) . No caso, por esse fundamento, a prescrição foi interrompida:
1.1)	pela instauração de tomada de contas especiais pela Caixa, em 23/8/2016 (peça 3, p. 13 e 15) ;
1.2)	pela autuação da presente TCE neste tribunal, em 18/9/2017 (cf. sistema e-TCU) ;
2)	Interrupção pela citação do acusado: trata-se da interrupção da prescrição "pela notificação ou citação do indiciado ou acusado, inclusive por meio de edital" (Lei 9.873/1999, art. 2º, I) . No caso, por esse fundamento, a prescrição foi interrompida em 24/10/2018, pela citação do responsável no presente processo (peças 11 e 13) .
3)	Interrupção pela decisão condenatória recorrível (Lei 9.873/1999, art. 2º, inciso III) : por esse fundamento, houve a interrupção em 31/3/2020, data da sessão em que foi proferido o acórdão condenatório (peça 18) .
Prescrição intercorrente:
Nos termos do art. 1º, § 1º, da Lei 9.873/1999, opera-se a prescrição intercorrente se o processo ficar paralisado por mais de três anos, aguardando "julgamento ou despacho".
Note-se que há correlação entre essa hipótese e as causas de interrupção da prescrição do art. 2º. Com efeito, uma vez interrompida a prescrição por alguma das hipóteses do art. 2º, o processo não pode ficar inativo, sem qualquer inovação processual relevante, por mais de três anos.
A finalidade da prescrição intercorrente, com seu prazo próprio, é a de assegurar a eficiência e celeridade nas apurações administrativas. Seria contrária a essa finalidade a paralisação injustificada do processo por período maior que o triênio estabelecido para a hipótese.
17.15.	Diante da análise da questão prescricional procedida nos itens acima, conclui-se que não ocorreu prescrição da pretensão de ressarcimento do dano ao erário, quer com base no regime do Código Civil, como já observado acima, quer com base no da Lei 9.873/1999.
17.16.	Em relação ao termo inicial, em 10/11/2008, o prazo prescricional de cinco anos foi sucessivamente interrompido, pela instauração da TCE pela Caixa, em 23/8/2016, pela autuação do processo no TCU, em 18/9/2017, pela citação do responsável pelo TCU, em 24/10/2018, e pelo proferimento do acórdão condenatório, em 31/3/2020.
17.17.	Também não há falar em transcurso do prazo prescricional intercorrente de três anos. O processo de TCE foi instaurado pela Caixa em 23/8/2016 e autuado nesta corte pouco mais de dois anos depois, em 18/9/2017. E, cerca de dois anos e meio depois da autuação, em 31/3/2020, deu-se o proferimento do acórdão condenatório.
17.18.	Portanto, partindo-se da premissa de que a pretensão de ressarcimento segue as mesmas balizas, enquanto não houver norma específica a respeito, a demonstração de que não se operou a prescrição punitiva, adotando-se como referência a Lei 9.873/1999, impõe, como consequência, a conclusão de que também é viável a condenação ao ressarcimento do prejuízo apurado nos autos.
	Conclusão sobre a prescrição
17.19.	No presente processo, por conseguinte, não se verifica a ocorrência da prescrição, quer se adote o Código Civil ou a Lei 9.873/1999 como fundamento para análise, o que permite o imediato julgamento, sem a necessidade do sobrestamento aventado acima.
18.	A responsabilidade do recorrente pelo débito apurado nos autos.
18.1.	Alegações (peça 32, p. 5-8) :
18.2.	O recorrente procurou demonstrar seu empenho em dar continuidade às obras do indigitado contrato de repasse, mas não conseguiu, por falta de contribuição do gestor que recebeu os recursos, durante a transição no cargo. Assim, não teve alternativa senão encaminhar extratos bancários para comprovar que não houve utilização de nenhum recurso durante sua gestão.
18.3.	Apresenta-se em anexo ação de ressarcimento ao erário em desfavor do gestor antecessor, que caracteriza a adoção de medida para o resguardo do patrimônio público, como requer a Súmula 230 do TCU.
18.4.	A sentença prolatada pela MM. Juíza determinou o ressarcimento integral pelo ex-gestor. Porém, foi dado provimento a apelação para remessa dos autos à Justiça Federal.
18.5.	Conforme a jurisprudência do TCU, não cabe a responsabilização do prefeito sucessor que não geriu qualquer parcela dos recursos transferidos ou não teve meios de prestar contas de ajuste vencido durante sua gestão.
18.6.	Análise:
18.7.	De acordo com a Súmula TCU 230, em sua redação sua redação atual, adotada pelo Acórdão 206/2020-TCU-Plenário, relator Raimundo Carreiro:
Compete ao prefeito sucessor apresentar a prestação de contas referente aos recursos federais recebidos por seu antecessor, quando este não o tiver feito e o prazo para adimplemento dessa obrigação vencer ou estiver vencido no período de gestão do próprio mandatário sucessor, ou, na impossibilidade de fazê-lo, adotar as medidas legais visando ao resguardo do patrimônio público.
18.8.	Conforme esclarecem os seguintes precedentes da jurisprudência selecionada deste tribunal:
A Súmula 230 do TCU só deve ser aplicada quando, apesar de os recursos terem sido transferidos e aplicados na gestão do prefeito antecessor, o prazo para apresentação da prestação de contas tenha-se encerrado na gestão do sucessor.
Acórdão 7104/2014-TCU-Segunda Câmara, relator Marcos Bemquerer, e Acórdão 851/2017-TCU-Plenário, relator Aroldo Cedraz.
18.9.	À vista disso, não é difícil concluir que tal súmula não se aplica ao caso em exame. Aqui, trata-se do valor de R$ 80.745,00, em recursos federais, aplicado pelo prefeito antecessor na construção da quadra esportiva que constituía o objeto do contrato de repasse. Apesar da vigência inicial do ajuste ter sido fixada de 29/12/2006 a 28/12/2007 e embora o plano de trabalho previsse prazo de apenas 90 dias para a conclusão da obra (peça 2, p. 33) , em vistoria realizada em 7/6/2008, a Caixa atestou a execução do percentual de apenas 53,83% da obra (peça 2, p. 133-143) .
18.10.	Mesmo assim, conforme registrado pela Secex TCE (peça 8, p. 4) :
19.1. Em contratos de repasse, o desbloqueio de valores indica que os serviços foram executados e atestados pela Caixa (subitem 6.1 da Cláusula Sexta do Termo - peça 2, p. 79) . No caso, em vistoria realizada em 7/6/2008 (peça 2, p. 133-143) , foi constatada a execução de 53,83% do objeto, sendo registrado:
a) a coerência entre o "RE e BM apresentados";
b) a ausência de desvios nos quantitativos das obras;
c) a observância do projeto aprovado e de suas especificações.
19.2. Embora a qualidade de execução da obra tenha sido considerada "fraca", tal fato não foi considerado como impeditivo para a liberação do pagamento, a qual ficou condicionada apenas à apresentação (peça 2, p. 143) da ART de fiscalização, da instalação da placa da obra - padrão ministério (vide placa à peça 2, p. 53) , e de novo plano de trabalho, com aditivo contratual, alterando o valor da contrapartida de R$ 7.500,00 para R$ 9.075,00 - providência esta adotada em 24/7/2008, conforme documento à peça 2, p. 95.
18.11.	Ou seja, após a resolução de algumas falhas de caráter acessório, a despesa efetuada pelo prefeito antecessor foi considerada regular pelo concedente.
18.12.	Como visto, a vigência do ajuste em questão foi sucessivamente prorrogada até 30/11/2016, com prazo adicional de 60 dias para a apresentação da prestação de contas (Cláusula 12ª do contrato de repasse, à peça 2, p. 83) , isto é, até 29/1/2017.
18.13.	Assim, embora os recursos em questão tenham sido recebidos e aplicados durante a gestão do prefeito antecessor do recorrente (2005-2008) , o prazo para prestação de contas se esgotou durante a gestão de sua sucessora (2017-2020) . Portanto, era a ela que cabia a apresentação da prestação de contas e não ao recorrente. Também seria a ela, caso tivesse sido chamada aos autos, que aproveitaria a aplicação da Súmula 230, caso se considerasse apropriada a medida judicial ora alegada pelo recorrente.
18.14.	Além disso, ressalte-se que, embora tenha sido ouvido em audiência pelo "não cumprimento do prazo originalmente estipulado para prestação de contas final dos recursos desbloqueados" para a execução do ajuste em questão (peça 11, p. 2) , o recorrente não sofreu qualquer sanção com base nesse quesito.
18.15.	Por esses motivos, é desnecessário, nesta instrução, proceder a qualquer avaliação sobre a cópia de deliberação judicial anexada.
18.16.	A irregularidade que acarretou ao recorrente a irregularidade das contas e a imposição de débito e multa foi a de "não dar continuidade às obras, apesar de dispor de recursos para tal, ter sido cientificado das sucessivas prorrogações do convênio ao longo de oito anos (peça 2, p. 101, 105, 109, 113, 117, 121, 125 e 129) , bem assim instado a regularizar a construção da quadra em 1/6/2009 (peça 2, p. 19) , sem que tenha apresentado qualquer contestação quanto à possibilidade de seu seguimento, mantendo o objeto do Contrato de Repasse 201.034-46/2006 - SIAFI 588977 inacabado e ensejando, por conseguinte, o desperdício de recursos públicos" (conforme citação à peça 11, p. 1) .
18.17.	Assim, não têm nenhuma serventia as alegações do recorrente sobre o ajuizamento de ação judicial em desfavor de seu antecessor e a suposta falta de meios de prestar contas do ajuste ora examinado, pois não foi a falta de prestação de contas que motivou sua condenação.
18.18.	Também não procede a alegação de que teria se esforçado para dar continuidade às obras e de que teria sido impedido de fazê-lo pela falta de contribuição de seu antecessor, tendo em vista que não apresentou uma evidência sequer que corroborasse tais assertivas.
18.19.	Permanece plenamente válida, portanto, a conclusão do relator a quo, em sua proposta de deliberação, segundo a qual (peça 19, p. 2) :
14.	(...) o dano tratado nestes autos decorreu da não conclusão da obra, o que levou a parte executada a se tornar inservível, não gerando, assim, os benefícios sociais esperados. A responsabilidade pela não conclusão das obras, por sua vez, deve recair sobre o prefeito sucessor, já que teve recursos financeiros suficientes para fazê-lo, tendo optado, entretanto, por manter injustificadamente as obras paralisadas, apesar do longo período disponível decorrente das sucessivas prorrogações de prazo do ajuste, que vigeu até 30/11/2016.
15.	Muito embora os atrasos ocorridos no mandato do Sr. José Wilson de Oliveira, encerrado em 31/12/2008, pudessem eventualmente ser objeto de censura, e até mesmo apenação por parte deste Tribunal, inexistem nos autos elementos suficientes para se aquilatar em que condições ocorreram esses atrasos. O que consta é que foi atendido o seu pedido de prorrogação de prazo, estendendo a vigência até o mandato do prefeito sucessor, o que indica que as razões por ele apontadas foram acolhidas pela CAIXA. Além disso, inexiste nexo de causalidade entre os atrasos ocorridos e o dano, já que este decorre não dos atrasos, mas da injustificada não continuidade da obra no mandato do prefeito sucessor.
18.20.	E os julgados desta corte, como bem destacado pela unidade técnica de origem, proveem firme suporte a essa conclusão (peça 20, p. 7) :
28.	A jurisprudência desta Corte é rigorosa em relação ao prefeito sucessor que, tendo recursos e tempo suficientes, mantém-se inerte e não adota qualquer medida tendente a concluir o objeto. Nesse sentido, configura-se a responsabilidade do sucessor, ainda que não tenha gerido recursos públicos, conforme se depreende dos seguintes enunciados jurisprudenciais:
Acórdão 2295/2014-TCU-Plenário (Relator: Ministro Raimundo Carreiro) ;
Enunciado
A inutilidade do objeto conveniado decorrente da inércia administrativa do gestor sucessor atrai para esse a responsabilidade pelo prejuízo ao erário e afasta a do antecessor. O gestor sucessor tem obrigação de encerrar a execução de empreendimento iniciado na gestão anterior, em respeito ao princípio da continuidade administrativa.
Acórdão 6363/2017-TCU-Segunda Câmara (Relator: Ministro Substituto Marcos Bemquerer) 
Enunciado
Fica caracterizada a responsabilidade do prefeito sucessor quando, com recursos garantidos para tal, não retomar obra iniciada e não acabada pelo seu antecessor, por implicar desperdício de recursos
18.21.	Não merecem ser acolhidas, portanto, as alegações examinadas neste item.
CONCLUSÃO
19.	Das análises anteriores, conclui-se que:
a)	tanto pelos critérios estabelecidos pelo Código Civil, conforme explicitados pelo Acórdão 1441/2016-TCU-Plenário, quanto pelos da Lei 9.873/1999, não restaram prescritas as pretensões punitiva e ressarcitória;
b)	assim, verifica-se a possibilidade de imediato julgamento do recurso, pois o desfecho não se alterará, qualquer que seja a premissa adotada (imprescritibilidade, prescritibilidade pelo Código Civil ou prescritibilidade pela Lei 9.873/1999) ;
c)	a apresentação da prestação de contas não cabia ao recorrente, mas a sua sucessora; logo, somente a ela aproveitaria a aplicação da Súmula 230;
d)	o recorrente não foi condenado pela falta de prestação de contas, mas por não dar continuidade à obra em questão, apesar de dispor de recursos para tal;
e)	assim, não têm nenhuma serventia suas alegações sobre o ajuizamento de ação judicial em desfavor de seu antecessor e a suposta falta de meios de prestar contas do ajuste ora examinado;
f)	também não procede a alegação de que teria se esforçado para dar continuidade às obras e de que teria sido impedido de fazê-lo pela falta de contribuição de seu antecessor, tendo em vista que não apresentou uma evidência sequer que corroborasse tais assertivas;
g)	mantém-se, pois, a conclusão de que "A responsabilidade pela não conclusão das obras (...) deve recair sobre o prefeito sucessor, já que teve recursos financeiros suficientes para fazê-lo, tendo optado, entretanto, por manter injustificadamente as obras paralisadas, apesar do longo período disponível".
20.	Com base nessas conclusões, propõe-se o conhecimento do recurso interposto para que lhe seja denegado provimento.
PROPOSTA DE ENCAMINHAMENTO
21.	Ante o exposto, submete-se à consideração superior a presente análise do recurso de reconsideração interposto por Jerry Adriany Rodrigues Nascimento contra o Acórdão 3806/2020-TCU-Primeira Câmara, propondo-se, com fundamento no art. 32, inciso I, e 33, da Lei 8.443/1992 c/c o art. 285, caput e § 1º, do RI/TCU:
a)	conhecer do recurso e, no mérito, negar-lhe provimento;
b)	dar conhecimento ao recorrente e aos demais interessados da decisão que vier a ser prolatada."
10.	 O Diretor da Serur aquiesceu ao aludido encaminhamento.
11.	O Secretário da unidade técnica se manifestou da seguinte forma:
	"Anuo ao exame para negar provimento ao recurso de reconsideração interposto por Jerry Adriany Rodrigues Nascimento (peças 32-33) , contra o Acórdão 3806/2020-TCU-Primeira Câmara, Rel. Min. Augusto Sherman Cavalcanti (peça 18) .
2. 	Entretanto, tenho por necessário ajuste nos termos iniciais adotados para a avaliação da incidência da prescrição. 
3. 	Sob a ótica do prazo decenal previsto no Regime do Código Civil (Acórdão 1441/2016-TCU-Plenário, Rel. Min. Benjamin Zymler) , nos casos de não comprovação da regular aplicação de recursos repassados mediante convênios ou instrumentos similares, considera-se como marco inicial a data limite para a entrega da prestação de contas final, nos termos do art. 1º, § 2º, inciso I, da IN TCU 56/2007, aplicável ao exame (Acórdão 5130/2017-TCU-Primeira Câmara, Rel. Min. Bruno Dantas; Acórdão 2278/2019-TCU-Primeira Câmara, Rel. Min. Augusto Sherman Cavalcanti; Acórdão 10145/2017-TCU-Segunda Câmara, Rel. Min. Marcos Bemquerer da Costa; Acórdão 3749/2018-TCU-Segunda Câmara, Rel. Min. Ana Arraes; Acórdão 6594/2020-TCU-Segunda Câmara, Rel. Min. Marcos Bemquerer da Costa; Acórdão 1470/2020-TCU-Segunda Câmara, Rel. Min. Ana Arraes) .
4. 	No presente caso, prorrogou-se sucessivamente a vigência do contrato de repasse até 30/11/2016, com prazo para prestação de contas até 29/1/2017 (peça 2, p. 83) . Em consonância com os ditames da IN TCU 56/2007 e com o posicionamento do Tribunal, o termo inicial não corresponde à data do crédito dos recursos na conta do município (10/11/2008) , mas ao prazo final para a prestação de contas em 29/1/2017. Uma vez que o ato ordenatório da citação data de 26/7/2018 (peça 8) , não verifico o transcurso do prazo decenal entre o termo inicial, a causa interruptiva e o acórdão condenatório prolatado em 31/3/2020 (peça 18) .
5. 	Sob à luz da Lei 9.873/1999, a prescrição do ressarcimento, no caso de convênios e instrumentos congêneres, se inicia quando da prestação das contas (RE 636.886) . No entanto, observo que as contas não foram prestadas, motivo pelo qual, em benefício do recorrente (a rigor, a omissão é conduta permanente por excelência) , adoto como termo inicial para a contagem do prazo prescricional a data limite para a prestação de contas em 29/1/2017. Considero como causas interruptivas (art. 2º, inciso II, da Lei 9.873/1999) as mesmas descritas no exame precedente, quais sejam: 
a) instauração de tomada de contas especiais pela Caixa, em 23/8/2016 (peça 3, p. 13 e 15) ; 
b) autuação da presente TCE neste Tribunal, em 18/9/2017 (cf. sistema e-TCU) ; 
c) citação do responsável em 24/10/2018 (peças 11 e 13) ;
d) decisão condenatória recorrível (Lei 9.873/1999, art. 2º, inciso III) : por esse fundamento, houve a interrupção em 31/3/2020, data da sessão em que foi proferido o acórdão condenatório (peça 18) .
6. 	A par das considerações, verifico que não transcorreu o prazo quinquenal geral prescricional (art. 1º da Lei 9.873/1999) para a pretensão punitiva ou ressarcitória. Ademais, não verifico a incidência da prescrição intercorrente, eis que o processo não se deteve paralisado por mais de três anos. 
7. 	Ao final, as retificações propostas em nada alteram as conclusões do exame procedido."
12.	O Ministério Público junto ao TCU anuiu à proposta do titular da Serur.
	É o relatório.

João Gabina de Oliveira (OAB/MA 8.973), representando Jerry Adriany Rodrigues Nascimento

Subprocurador-Geral Lucas Rocha Furtado.

RECURSO DE RECONSIDERAÇÃO EM TOMADA DE CONTAS ESPECIAL. NÃO CONTINUIDADE DAS OBRAS DE CONSTRUÇÃO DE QUADRA POLIESPORTIVA COBERTA, OBJETO DE CONVÊNIO FIRMADO COM O ENTÃO DENOMINADO MINISTÉRIO DO ESPORTE. RESPONSABILIDADE DO PREFEITO SUCESSOR. CONTAS IRREGULARES, DÉBITO E MULTA. RAZÕES RECURSAIS INSUFICIENTES PARA ELIDIR A OCORRÊNCIA E A CULPABILIDADE DO GESTOR. CONHECIMENTO E NEGATIVA DE PROVIMENTO.

TOMADA DE CONTAS ESPECIAL (TCE)

Secretaria de Recursos (SERUR); Secretaria de Controle Externo de Tomada de Contas Especial (SecexTCE).

Cuidam os autos de recurso de reconsideração interposto pelo Sr. Jerry Adriany Rodrigues Nascimento contra o Acórdão 3806/2020-TCU-Primeira Câmara.
2.	O presente feito trata, originalmente, de tomada de contas especial instaurada pela Caixa Econômica Federal, tendo em vista a não consecução do objeto do Contrato de Repasse 201034-46/2006 (Siafi 588977) , celebrado entre a União Federal, representada pelo então denominado Ministério do Esporte, e o Município de São Roberto/MA, tendo por objeto a construção de quadra poliesportiva coberta (peça 2, p. 75-87) .
3.	Para a consecução da avença, foi previsto o aporte de R$ 159.075,00, sendo R$ 150.000,00 à conta do concedente e R$ 9.075,00 a título de contrapartida do convenente. O convênio vigorou entre 29/12/2006 e 30/11/2016, após sucessivas prorrogações. Os recursos foram liberados em 28/12/2007.
4.	No âmbito desta Corte de Contas, foi promovida a citação do Sr. Jerry Adriany Rodrigues Nascimento, prefeito municipal de São Roberto/MA na gestão 2009 a 2016, tendo em vista a "não consecução do objeto do Contrato de Repasse 201.034-46/2006 - SIAFI 588977, qual seja, a construção de quadra poliesportiva coberta no Município de São Roberto/MA".
5.	O valor do débito totalizou R$ 80.745,00, atualizado a partir de 10/11/2008, o qual correspondia ao valor considerado executado pela Caixa Econômica Federal, que foi objeto de desbloqueio em favor do Município de São Roberto/MA.
6.	Na ocasião, apontou-se como conduta irregular praticada pelo responsável o ato de "não dar continuidade às obras, apesar de dispor de recursos para tal, ter sido cientificado das sucessivas prorrogações do convênio ao longo de oito anos (peça 2, p. 101, 105, 109, 113, 117, 121, 125 e 129) , bem assim instado a regularizar a construção da quadra em 1/6/2009 (peça 2, p. 19) , sem que tenha apresentado qualquer contestação quanto à possibilidade de seu seguimento, mantendo o objeto do Contrato de Repasse 201.034-46/2006 - SIAFI 588977 inacabado e  ensejando, por conseguinte, o desperdício de recursos públicos".
7.	Ademais, foi realizada a audiência do aludido gestor, em função do "não cumprimento do prazo originalmente estipulado para prestação de contas final dos de recursos desbloqueados para execução do objeto do Contrato de Repasse 201.034-46/2006 - SIAFI 588977, destinado à construção de quadra poliesportiva coberta no Município de São Roberto/MA".
8.	Cumpridas as medidas processuais, o Tribunal analisou os elementos juntados aos autos e decidiu, por meio do Acórdão 3806/2020-TCU-Primeira Câmara, julgar irregulares as contas do Sr. Jerry Adriany Rodrigues Nascimento, condená-lo ao pagamento do débito pelo qual foi citado, no valor de R$ 80.745,00, e aplicar-lhe a multa de R$ 15.000,00, com fulcro no art. 57 da Lei 8.443/1992.
9.	Irresignado com essa deliberação, o ex-prefeito ingressou com o presente recurso de reconsideração, no qual alega, em apertada síntese:
a)	que a decisão do STF no RE 636.886, com repercussão geral, reconheceu a prescrição da  pretensão de ressarcimento ao erário fundada em decisão de Tribunal de Contas, no prazo de 5 anos, pois se refere à Lei de Execução Fiscal; que a excepcionalidade de dolo em improbidade administrativa não foi caracterizada na decisão recorrida; que deve ser decretada a prescrição da pretensão punitiva do TCU, no presente caso, já que faltavam meses para completar dez anos, quando a contagem do prazo prescricional foi interrompida;
b)	que se empenhou em dar continuidade às obras do contrato de repasse, mas não conseguiu, por falta de contribuição do gestor que recebeu os recursos, durante a transição no cargo; que não teve alternativa senão encaminhar extratos bancários para comprovar que não houve utilização de nenhum recurso durante sua gestão;
c)	que ingressou com ação de ressarcimento ao erário em desfavor do gestor antecessor, circunstância que demonstra que adotou a medida a seu alcance para o resguardo do patrimônio público, como requer a Súmula 230 do TCU; que a sentença prolatada determinou o ressarcimento integral pelo ex-gestor, não obstante o recurso de apelação tenha sido provido para determinar a remessa dos autos à Justiça Federal; e
d)	que, conforme a jurisprudência do TCU, não cabe a responsabilização do prefeito sucessor que não geriu qualquer parcela dos recursos transferidos ou não teve meios de prestar contas de ajuste vencido durante sua gestão.
10.	O auditor da Serur analisou a matéria e concluiu que não houve prescrição da pretensão punitiva na presente situação; que, como " (...) o acórdão proferido no RE 636886 ainda está sujeito à oposição de embargos declaratórios, não é recomendável reconhecer a prescrição desde logo, ante a possibilidade de esclarecimento da decisão em sentido diverso"; e que as razões de mérito trazidas não se mostraram aptas a elidir a responsabilidade do recorrente pelo débito inquinado.
11.	Por esse motivo, alvitrou que o recurso de reconsideração fosse conhecido e, no mérito, desprovido. O Diretor da unidade técnica aquiesceu ao aludido encaminhamento.
12.	O Secretário da Serur anuiu à referida proposta, mas avaliou, em concreto, a ocorrência de prescrição segundo as disposições do Código Civil e da Lei 9.873/1999 e os marcos interruptivos ali estabelecidos. Ao final, concluiu que não ocorreu o transcurso do prazo prescricional em nenhuma das hipóteses, sendo adequado o desprovimento do recurso.
13.	O Ministério Público junto ao TCU anuiu à proposta do titular da Serur.
14.	Feito esse necessário resumo, passo a decidir.
15.	Manifesto-me de acordo com o encaminhamento sugerido nos pareceres anteriores, conforme a análise realizada e as considerações que faço na sequência.
16.	Com relação à alegada ocorrência da prescrição da pretensão de ressarcimento, entendo que deve ser aplicada ao caso a jurisprudência atual desta Corte de Contas, externada na Súmula TCU 282, que impõe a imprescritibilidade do débito. 
17. 	Ainda que o STF tenha fixado a tese, em repercussão geral, de que "é prescritível a pretensão de ressarcimento ao Erário fundada em decisão de Tribunal de Contas", ao julgar o RE 636.886/AL, ainda persistem diversas dúvidas sobre a matéria, as quais somente serão resolvidas após o trânsito em julgado da matéria. A propósito, a AGU interpôs embargos de declaração à referida decisão, os quais ainda se encontram pendentes de julgamento.
18.	De início, observo que o caso analisado não tratou da prescrição do processo de controle externo levado a cabo perante o TCU, mas sim da prescrição intercorrente ocorrida durante a fase de execução do acórdão condenatório emitido pelo Tribunal.
19. 	No caso, o STF apreciou recurso extraordinário interposto pela União contra acórdão do Tribunal Regional Federal da 5ª Região que havia negado provimento a embargos de declaração opostos contra acórdão de sua lavra, assim ementado:
"EMENTA: TRIBUTÁRIO. PROCESSUAL CIVIL. EXECUÇÃO FISCAL. PROCESSO PARALISADO POR MAIS DE CINCO ANOS. PRESCRIÇÃO INTERCORRENTE. OCORRÊNCIA.
1. Para fins práticos, deve-se observar quando a Fazenda Pública foi intimada a providenciar o andamento do feito. Passados cinco anos sem diligências concretas, ocorre a prescrição intercorrente. Caso haja suspensão na forma do art. 40, da Lei n. 6.830/80, ocorre a extinção se o feito permanecer paralisado por mais de seis anos.
2. Na hipótese dos autos, houve o arquivamento sem baixa do processo em 12.08.1999 e até a data da sentença extintiva do feito em 05.06.2006, a Fazenda Nacional não apresentou nenhuma medida concreta quanto à localização do devedor ou de seus bens. Revela-se, portanto, inequívoca a ocorrência da prescrição intercorrente."
20. 	Na situação em exame, a Fazenda Pública deixou a ação paralisada por mais de cinco anos, o que ensejou a declaração de prescrição intercorrente no aludido caso concreto. Como se vê da leitura da ementa, a questão em discussão naquela deliberação era unicamente a prescrição intercorrente ocorrida durante a fase de execução do acórdão condenatório do Tribunal.
21. 	Ainda que se interprete que a decisão do STF seja também aplicável à tramitação do processo de controle externo no âmbito do TCU, por conta da Súmula STF 150 - prescreve a execução no mesmo prazo de prescrição da ação -, exsurgem outras diversas questões fundamentais para que esta Corte de Contas estabeleça novo tratamento acerca da prescrição do débito. 
22.	A título de exemplo, não se sabe qual o dies a quo (a data de ocorrência do fato irregular ou a do seu conhecimento pelo TCU) e quais seriam as hipóteses de interrupção da prescrição. Da mesma forma, não é certo se a Corte Maior modulará os efeitos de sua decisão, nos termos do art. 927, § 3º, do Código de Processo Civil:
" 3º Na hipótese de alteração de jurisprudência dominante do Supremo Tribunal Federal e dos tribunais superiores ou daquela oriunda de julgamento de casos repetitivos, pode haver modulação dos efeitos da alteração no interesse social e no da segurança jurídica."
23.	Como se não bastasse, a Exma. Ministra Rosa Weber proferiu, recentemente, em 17/8/2020, decisão monocrática na qual reconheceu a incidência do prazo decenal do Código Civil sobre os processos de controle externo que apuram a ocorrência de débito (MS 34.467/DF) . Em suas palavras:
"8. Vale dizer, portanto, que a atuação do TCU em tomada de contas especial, por não constituir via própria para a apuração de ato doloso tipificado na Lei de Improbidade Administrativa, se encontra submetida a prazo prescricional.
	(...) 
16. Anoto que, no âmbito das relações jurídicas de direito privado, ressalvados casos especiais, como o da prestação de contas de quantias recebidas pelo advogado de seu cliente (art. 25-A da Lei nº 8.906/1994) , a pretensão de exigir contas está regulada pelo prazo prescricional decenal veiculado no art. 205 do Código Civil, como se extrai de precedentes do Superior Tribunal de Justiça (AgRg no AREsp 449.544/MS, Rel. Min. Maria Isabel Gallotti; AgRg no AREsp 642.576/PR, Rel. Min. Marco Aurélio Bellizze; e AgRg no AREsp 616.736/DF, Rel. Min. Luis Felipe Salomão) .
17. Não vislumbro justificativa para que o prazo prescricional adotado, como regra, em relações jurídicas de direito privado, não seja observado em tomada de contas especial, voltada a fiscalizar o uso de dinheiro público." (grifos acrescidos) .
24. 	Diante de todas as dúvidas ainda existentes sobre a extensão da decisão proferida no RE 636.886 e da aparente indefinição do STF sobre o prazo prescricional incidente sobre os processos de controle externo, opto por aplicar ao caso em exame os entendimentos jurisprudenciais do TCU e do próprio STF, ainda vigentes, que reconhecem a imprescritibilidade dos débitos apurados pelo TCU.
25.	No que se refere à prescrição da pretensão punitiva, aplico, da mesma forma, o entendimento consolidado desta Casa, objeto do incidente de uniformização de jurisprudência apreciado por meio do Acórdão 1441/2016-TCU-Plenário, que estipulou o prazo de dez anos previsto no art. 205 do Código Civil a contar da data de ocorrência do fato tido por irregular.
26.	No presente caso, a irregularidade atribuída ao recorrente, a saber, a não consecução do objeto do Contrato de Repasse 201.034-46/2006, se materializou com o encerramento do prazo de vigência da avença, que ocorreu em 30/11/2016. Dessa forma, considerando que o ato ordenatório da citação se deu em 26/7/2018, observo que não houve o transcurso do prazo decenal, não ocorrendo, por conseguinte, a prescrição da pretensão punitiva. 
27.	Pelos motivos expostos, rejeito a preliminar trazida pelo Sr. Jerry Adriany Rodrigues Nascimento.
28.	No que se refere à alegação de que se empenhou em dar continuidade às obras do contrato de repasse, mas não conseguiu por falta de contribuição do gestor que recebeu os recursos, compreendo que o argumento não pode ser aceito. Afinal, o defendente não explicitou em que medida a continuidade do empreendimento foi obstaculizada ou dependia de ações concretas do prefeito antecessor. 
29.	Conforme visto, a Caixa Econômica Federal atestou a execução de R$ 80.745,00, após vistoria in loco, durante a gestão do prefeito antecessor. Dessa forma, considerando que o Sr. Jerry Adriany Rodrigues Nascimento recebeu o empreendimento sem vícios construtivos e deixou de dar seguimento ao empreendimento, a despeito de possuir recursos na conta específica do convênio, reputo correta a sua responsabilização, na linha da jurisprudência desta Casa e da análise realizada pela Serur, que incorporo como razão de decidir.
30.	No que se refere aos demais argumentos, destaco que o recorrente não foi condenado pela falta de prestação de contas, mas, sim, pela não adoção de providências para a continuidade da obra, apesar de dispor de recursos para tal. 
31.	Em outras palavras, a sua situação processual seria distinta, caso ele tivesse concluído o empreendimento e prestado contas da parcela executada em sua gestão, não obstante a eventual ausência da prestação de contas da parcela realizada pela prefeita antecessora. Nessa hipótese, ele não seria arrolado no processo, desde que tivesse adotado as medidas legais visando ao resguardo do patrimônio público, nos termos da Súmula TCU 230.
32.	Não sendo esse o caso, não se aplicam as considerações expostas nas letras "c" e "d" do item 9.
33.	Sendo assim, considerando que os argumentos trazidos pelo defendente não se mostram aptos a modificar o Acórdão 3806/2020-TCU-Primeira Câmara, cabe negar provimento ao presente recurso de reconsideração.
34.	Diante de todo o exposto, voto por que seja adotada a deliberação que ora submeto a este Colegiado.
TCU, Sala das Sessões Ministro Luciano Brandão Alves de Souza, em 29 de setembro de 2020.
BENJAMIN ZYMLER 
Relator